臺灣高等法院高雄分院刑事判決　　　　　九十一年度重上更(三)字第四號
　　上訴人
　　即被告　乙○○
右上訴人因懲治走私條例等案件，不服臺灣高雄地方法院八十六度訴字第一０四一號
中華民國八十七年九月二日第一審判決（起訴案號：臺灣高雄地方法院檢察署八十六
年度偵字第六二０三號），提起上訴，判決後，經最高法院第三次發回更審，本院判
決如左：
      主      文
原判決關於乙○○部分撤銷。
乙○○共同運送私運管制物品進口逾公告數額之走私物品，處有期徒刑肆月，如易科
罰金，以參佰元折算壹日。
扣案之大陸酒「酒鬼酒」捌拾瓶、「五糧液」肆佰貳拾貳瓶沒收。
      事      實
一、乙○○明知鄧錦（綽號「阿丁」）所持有之大陸酒「酒鬼酒」、「五糧液」，
    係未貼專賣憑證之私運管制進口逾公告數額之走私物品，竟意圖出售牟利，以每
    瓶新台幣（以下同）一百五十元之價格，向鄧錦販入「酒鬼酒」八十瓶，「五
    糧液」四百二十二瓶，由鄧錦託中連貨運公司運送至高雄市○○○路七三六號
    該公司大順站，旋由乙○○於八十六年二月三日中午囑其僱用就運送走私物品與
    其有犯意聯絡之司機陳瑞慶（已判處罪刑確定）以ＸＺ─六八八七號自用小貨車
    ，運送至乙○○在高雄市○○區○○街二二五之一號店中，再轉運至乙○○所承
    租供作倉庫使用之高雄市鼓山區○○○路六十一巷十六號房屋前，擬伺隙販出圖
    謀不法利益，惟尚未出售前，旋即於八十六年二月三日下午二時許，為警當場查
    獲，扣押進口完稅總價二十四萬六千零五十二元，而屬已逾管制物品公告數額之
    未貼專賣憑證之大陸酒「酒鬼酒」八十瓶，「五糧液」四百二十二瓶。
二、案經內政部警政署保安警察第三總隊第三大隊移送臺灣屏東地方法院檢察署呈請
    臺灣高等法院高雄分院檢察署核轉臺灣高雄地方法院檢察署檢察官偵查起訴。
      理      由
一、訊據上訴人即被告乙○○矢口否認有右開犯行，辯稱扣案之大陸酒類，非伊所購
    買，係從事運輸業綽號「阿丁」之鄧錦告以有一批貨物從台北市中聯托運行托
    運至高雄市○○○路七三六號中連貨運公司，因收件人未前往領取，其貨車於農
    曆年前又不會到高雄，無法以回頭車將該等貨物運回台北，要伊代為領回暫存倉
    庫，迨農曆年後，其即會將之取走，伊乃派伊僱用之陳瑞慶前往領回存放倉庫，
    鄧錦未告以該等貨物係大陸酒，伊實不知係何物。警訊時係因警察抓到陳瑞慶
    ，伊恐陳瑞慶被收押不能回家過年，無法對陳某家人交代，且警察說只要承認是
    買來送員工的，就不會受刑罰，伊乃予以承認，是伊在警訊之陳述並不實在，大
    陸酒非伊向鄧錦購買云云。
二、經查扣案之「酒鬼酒」及「五糧液」，係同案被告陳瑞慶依被告乙○○之指示，
    至中連貨運大順站去領取的，據陳瑞慶於原審供稱：「（何時去領貨？）答：是
    八十六年二月三日去領貨，當時到時只簽名就領貨，未帶任何資料，只知收件人
    是寄到鳳山，未寫收件人」、「（在領收簿上簽何字？）答：只寫〞陳〞」、「
    （如何知是何批貨？）答：是向托運行言有台北寄來之貨要領，該員即叫我去搬
    ，是乙○○讓我去該處搬貨」（見原審卷第七三頁、第七四頁），於本院供稱：
    「（去中連貨運時情形如何？）答：去時是中午時間，只見一老先生，我問台北
    有一位先生託運，他就拿單讓我簽，我就簽個姓（陳）及日期（２／３）即搬貨
    離開」、「（收貨人誰？）答：沒寫，只寫著鳳山站址，但我是去大順那裡領的
    」（見本院上更一卷第三五頁）；被告乙○○於原審供稱：「（是否有任何資料
    給陳瑞慶去領貨？）答：對方只言有二十幾件，並無任何資料」（見原審卷第七
    四頁）；證人即中連貨運行大順站承辦本件領貨業務之莊輝助於本院前審證稱：
    「那人（指被告陳瑞慶）說要領貨我就讓他們領」、「（金發（指收貨人）是何
    公司？）答：不知道．．．」（見本院上更一卷第四九頁）各等語，並有中連貨
    運貨物收據影本附卷可稽（見本院上更一字卷第四九頁）。足見陳瑞慶係依被告
    乙○○之指示前往中連貨運行大順站領取本件貨品，而領貨時竟未持任何文件即
    輕易領取貨物，又收貨人記載為「金發」，此項記載甚為空泛，究竟係公司或人
    名，又無其營業所或住居所之資料，顯然托運時即有意模糊，被告二人及中連貨
    運行竟不知收貨人「金發」係何人，領貨時又未持任何文件僅由陳瑞慶簽個姓〞
    陳〞及日期，即得領取貨品，又依該前揭中連貨運貨物收據觀之，托運人欄並未
    寫姓名，且係寫「自領貨件」，證人鄧錦於本院前審又否認其係寄貨人（見本
    院上訴卷第五二頁），則其既非貨主，又如何知寄到高雄之貨收貨人未領取，又
    該收據亦未寫送達地係鳳山站，被告乙○○如僅要陳瑞慶到大順站提貨，陳瑞慶
    又如何知貨物係高雄縣鳳山站轉至高雄市之大順站，是本件顯係被告買賣上開大
    陸酒利用托運，且改變收貨站之方式，以逃避警察監視追緝之手法。
三、次查被告乙○○於警訊時已供承該等大陸酒係其向綽號「阿丁」者買入的等情（
    見警卷第三頁），而綽號「阿丁」者，真實姓名為鄧錦，迭據被告於本院供明
    在卷，且證人鄧錦於本院前審亦到庭結證：確有通知被告前往中連貨運公司先
    載回本件貨物等語（見本院上訴卷第五二頁），又證人即承辦本案警員吳景篁於
    本院前審證稱：綽號「阿丁」就是鄧錦，本身經營貨運行，根據監聽得知，是
    乙○○以電話向「阿丁」購買，並通知被告到中連貨運行領貨等語屬實（見本院
    上更(二)字卷第八六、八七頁）），足見綽號「阿丁」者即鄧錦無訛。雖證人鄧
    錦於本院前審嗣又改稱：通知被告前往中連貨運所載運之貨物，不是本件走私
    大陸酒云云（本院上更(二)字卷第五一頁）；然未能說明通知被告所載何物，其嗣
    後之證詞，顯係為諉卸其托運大陸酒之託詞自難採信。
四、再查被告警訊時所述係出於被告之自由意志，亦據制作警訊筆錄之警員侯佳宏於
    原審證稱：「呂（指乙○○）有家人陪同作筆錄．．．」、「（對乙○○女婿邱
    顯全所言何意見？）答：不實在，制作筆錄是實言實記，當時邱某並無表示意見
    ，且呂女確認是阿丁賣給她」（見原審卷第七四頁反面），雖然被告乙○○於警
    訊時對於其指示同案被告陳瑞慶至中連貨運大順路領貨之情節有所隱瞞，而謂綽
    號阿丁者載貨至被告乙○○店裡販售，但此僅為被告乙○○避免追查貨源，橫生
    枝節（因當時乙○○尚不知警方已監聽跟監）所致，而非其供述有何矛盾之處。
    至被告乙○○女婿邱顯全於原審及兒子朱溥霖於本院前審證稱：乙○○在警訊時
    原不願承認，係因快過農曆年，而陳瑞慶又在警方接受訊問，為使其能交保，且
    以為承認只罰金了事，所以才要求其母承認云云（見原審卷第六二頁及本院上更
    (一)字卷第九四頁）。又被告乙○○事後翻異前供，改稱：係受託寄放云云，證人
    鄧錦亦附和被告之說詞，均係卸責迴護之詞，亦不足取。
五、又查被告乙○○係經營中藥材行，兼營販售大陸酒，北部貨主就是綽號「阿丁」
    者，由北部走私來台，經由貨運或自行運送至高雄給乙○○，本件是乙○○以電
    話向「阿丁」購買，並通知被告到中連貨運行領貨，經臺灣屏東地方法院檢察署
 檢察官指揮通訊監察，先後查獲該集團四次，包括被告乙○○之子朱志偉，且陳
    瑞慶在本件之前亦被查獲一次，所以陳瑞慶不願意再為乙○○承擔，因而供出被
    告等情，亦經證人即承辦本案警員吳景篁於本院前審結證無訛，並有朱志偉之臺
    灣高等法院被告全國前案紀錄表及臺灣高雄地方法院八十六年度訴字第一０一六
    號被告陳瑞慶違反懲治走私條例案件刑事判決書在卷可按，足認被告確有兼營販
    售走私菸酒。而同案被告陳瑞慶係被告雇用之員工，被告指示陳瑞慶前往載運，
    自無隱瞞所載運為走私大陸酒之理，是同案被告陳瑞慶於檢察官偵訊時，供承在
    搬運時才知悉是大陸酒云云；嗣又辯稱不知所載運者為走私進口之大陸酒，無非
    避重就輕之詞，自無足採。
六、大陸酒係管制進口之物品，盡人皆知，被告販入後指示同案被告陳瑞慶前往搬運
    走私之大陸酒，被告與陳瑞慶有運送走私物品之犯意聯絡及行為分擔甚明。而扣
    案未貼專賣憑證之大陸酒「酒鬼酒」八十瓶，「五糧液」四百二十二瓶，完稅總
    價二十四萬六千零五十二元，已逾管制物品公告數額，有查獲臺灣省內菸酒專賣
    暫行條例案件扣押物品表（偵查卷第十頁）及財政部高雄關稅局八十六年六月三
    十日（八六）關緝字第六五一號函（原審卷第五七頁）在卷可查，至證人侯佳宏
    於原審及本院前審證稱扣案之大陸酒，包裝上有標示玉液或大陸酒等酒類（原
    審卷第七五頁及本院上訴字卷第四四頁），與同案被告陳瑞慶所供於搬運時知悉
    為大陸酒之說相符，應堪採信。又證人即警員高甲光於原審雖證稱「紙盒包裝外
    頭有標示，如貴州醇等酒名」云云，與扣案之「酒鬼酒」、「五糧液」之酒名有
    異，應係憶述之誤，並不影響被告等運送走私物品之事實。另被告乙○○於警訊
    辯稱其所購大陸酒係贈送員工及送禮用云云。但查被告乙○○員工不多，而查獲
    大陸酒不少，此項辯解顯係卸責之詞。
七、末查證人侯佳宏於原審陳明本案係線民提供線索而查獲（原審卷第七五頁），於
    本院前審又稱係監聽所得（本院上訴字卷第四四頁）云云。先後所供雖有不符，
    但不論係線民提供線索，或監聽所得而破案，均無被告二人之犯行。被告乙○
    ○聲請調取監聽之錄音帶及譯文，因本案係通訊監察保障法施行前之案件，承辦
    警方已於檢察官起訴後，將監察錄音帶消磁重覆使用，而監察譯文亦於執行監聽
    到期後，由警方函覆檢察官，然因並未歸檔，已無法借調，此情亦據內政部警政
    署保安警察第三總隊第三大隊以（八九）保三警刑字第八一二九號及台灣屏東
    地方法院檢察署以屏檢輝謙八五監四二三字第七三七六號函覆本院明確（見本院
    上更(二)字卷第八二頁及本院上更(三)字卷第五九頁），又本院前審時被告乙○○聲
    請傳訊證人陳乃全及再傳訊證人鄧錦，因事證已甚明確，本院認無傳訊之必要
    ，併予明。
    綜上所述，被告乙○○罪證已甚明確，所辯要係卸責之詞，不足採信，其犯行洵
    堪認定。
八、查大陸酒係自淪陷區私運進入本國自由地區，為政府管制進口之物品，亦係臺灣
    省內菸酒專賣暫行條例第三條第一項第二款所稱之酒類。又臺灣省內菸酒專賣暫
    行條例第三十七條第五款販賣未貼專賣憑證之酒類罪所稱之販賣，不以販入後復
    行賣出為要件，與懲治走私條例第三條第一項所規定之銷售私運管制物品進口逾
    公告數額罪，係以行為人有銷售之行為為犯罪構成要件不同，如販入後尚未著手
    銷售，即不能論以銷售走私物品罪，此有最高法院七十九年度第二次刑庭會議決
    議可資參照。核被告乙○○所為，係犯懲治走私條例第三條第一項之運送私運管
    制物品進口逾公告數額之走私物品罪，及臺灣省內菸酒專賣暫行條例第三十七條
    第五款之販賣未貼專賣憑證之酒類罪。被告乙○○與同案陳瑞慶就運送私運管制
    走私物品犯行有犯意之聯絡，行為之分擔，均為共同甲犯。又運送之目的在於販
    賣，是運送與販賣間，亦有方法結果之牽連關係，應從較重之運送私運管制物品
    進口逾公告數額之走私物品罪處斷。
九、原審論處被告乙○○罪刑，固非無見。惟查：(一)本件被告販入上開大陸酒，係〞
    阿丁〞者（即鄧錦）以托運方式運送至中連貨運公司高雄市大順站，而由被告
    至貨運行領取，原判決認係〞阿丁〞者載運至被告乙○○之店裡販賣，已與實情
    不合。(二)又被告乙○○向鄧錦購買扣案大陸酒後，再指示同案被告陳瑞慶前往
    載運，是販入未貼專賣憑證之扣案大陸酒部分，同案被告陳瑞慶並不參與，原判
    決認被告乙○○與陳瑞慶就販賣未貼專賣憑證之酒類部分為共犯，亦有未洽，被
    告上訴意旨否認犯罪雖不足取，但原判決被告乙○○部分既有可議，仍屬無可維
    持，應由本院將原判決此部分撤銷改判，審酌被告乙○○除有違反票據法案外，
    尚無其他不良之前科紀錄，所販入之大陸酒數量及價額並非很多及其犯後態度等
    一切情狀，爰予科處有期徒刑肆月，又刑法第四十一條易科罰金之規定已於九十
    一年一月四日修甲，同年月十日經總統公布施行，依修甲後之刑法第四十一條第
    一項規定，犯最重本刑為五年以下有期徒刑之罪，而受六個月以下有期徒刑或拘
    役之宣告者，亦得諭知易科罰金，被告既科處有期徒刑肆月，爰併予諭知易科罰
    金之折算標準，扣押之未貼專賣憑證大陸酒「酒鬼酒」八十瓶，「五糧液」四百
    二十二瓶，均依臺灣省內煙酒專賣暫行條例第四十條第一款宣告沒收。
十、同案被告陳瑞慶業本院判決確定，不另論列。
據上論斷，應依刑事訴訟法第三百六十九條第一項前段、第三百六十四條、第二百九
十九條第一項前段、懲治走私條例第三條第一項、第十一條、台灣省內菸酒專賣暫行
條例第三十七條第五款、第四十條第一款、刑法第十一條、第二十八條、第五十五條
、第四十一條第一項，罰金罰鍰提高標準條例第一條前段、第二條，判決如主文。
本案經檢察官鄭文貴到庭執行職務。
中    華    民    國     九十一     年       五       月     二十一     日
                              臺灣高等法院高雄分院刑事第四庭
                                  審判長法官  陳吉雄
                                        法官  陳啟造
         法官  趙文淵
右甲本證明與原本無異。
如不服本判決應於收受本判決後十日內向本院提出上訴書狀，其未述上訴理由者，
並得於提起上訴後十日內向本院補提理由書狀（均須按他造當事人之人數附繕本)「
切勿逕送上級法院」。
                                      書記官  黎  珍
中    華    民    國     九十一     年       五       月     二十三   日
附錄：本判決論罪科刑法條：
懲治走私條例第三條第一項：
運送、銷售或藏匿前條第一項之走私物品者，處五年以下有期徒刑、拘役或科或併科
新臺幣九萬元以下罰金。
臺灣省內菸酒專賣暫行條例第三十七條第五款：
有左列各款行為之一者，處一年以下有期徒刑拘役或科或併科五千元以下罰金。
五、違反第三十條之規定，販賣或轉讓未貼專賣憑證之菸類或酒類者。
                                                                        Ｆ
